【裁判字號】    98,訴,951
【裁判日期】    980629
【裁判案由】    毒品危害防制條例
【裁判全文】
臺灣臺北地方法院刑事判決              98年度訴字第951號
公  訴  人  臺灣臺北地方法院檢察署檢察官
被      告  甲○○
上列被告因毒品危害防制條例案件，經檢察官追加起訴（98年度
度蒞追字第13號），被告於準備程序進行中為有罪之陳述，經本
院合議庭裁定由受命法官獨任進行簡式審判程序後，本院判決如
下：
    主  文
甲○○施用第一級毒品，累犯，處有期徒刑捌月，扣案第一級毒
品海洛因（驗餘淨重共計壹點柒貳公克）、含第一級毒品海洛因
殘渣（量微無法析離秤重）塑膠袋壹個，均沒收銷燬之；裝盛上
開海洛因毒品用之塑膠袋伍個、注射針筒支，均沒收。
    事  實
一、甲○○前曾於民國92年間因施用毒品案件，經本院於92年4
    月15日以92年度毒聲字第727 號裁定送觀察、勒戒後，因認
    有繼續施用毒品之傾向，經本院於92年8 月27日以92年度毒
    聲字第1429號裁定令入戒治處所施以強制戒治，嗣經裁定停
    止戒治所餘期間並付保護管束，保護管束期間至93年7 月17
    日期滿，視為強制戒治執行完畢，並經臺灣臺北地方法院檢
    察署檢察官於93年9 月24日以93年度戒毒偵字第117 號為不
    起訴處分確定；再於92年間因贓物案件，經臺灣板橋地方法
    院於92年9 月29日以92年度簡字第1845號判決判處有期徒刑
    3 月確定；因違反稅捐稽徵法案件，經臺灣板橋地方法院於
    93年5 月3 日以93年度856 號判決判處有期徒刑3 月確定，
    上開2 罪經臺灣板橋地方法院於93年6 月8 日以93年度聲字
    第1015號裁定定其應執行刑有期徒刑4 月，並於93年10 月2
    日縮刑期滿執行完畢；又於95年間因施用毒品案件，經臺灣
    板橋地方法院於96年1 月29日以95年度訴緝字第276 號判決
    分別判處有期徒刑10月及6 月，應執行有期徒刑1 年2 月確
    定；又於95年間因施用毒品案件，經臺灣板橋地方法院於96
    年5 月3 日以96年度訴字第427 號判決分別判處有期徒刑10
    月及5 月，應執行有期徒刑1 年確定。上開4 罪經臺灣板橋
    地方法院於96年6 月5 日以96年度聲字第1771號定應執行刑
    有期徒刑2 年1 月確定，嗣經減刑為有期徒刑11月確定，並
    於97年5 月14日縮短刑期執行完畢。
二、詎甲○○猶不知悔改，復基於施用第一級毒品海洛因之犯意
    ，於98年1 月15日22時許，在臺北縣新店市○○路409 巷6
    號4 樓，以將第一級毒品海洛因摻入注射針筒後施打之方式
    ，施用海洛因毒品1 次。嗣於同年月日22時30分許，在上址
    為警查獲，並扣得第一級毒品海洛因（驗餘淨重共計1.72公
    克）、含第一級毒品海洛因殘渣（量微無法析離秤重）塑膠
    袋1 個，及其所有且供裝盛前開海洛因毒品用之塑膠袋1 個
    、供施用第一級毒品海洛因用之注射針筒3 支。
三、案經臺北縣政府警察局新店分局報請臺灣臺北地方法院檢察
    署檢察官偵查起訴及追加起訴。
    理  由
壹、程序方面：
一、按於第一審辯論終結前，得就與本案相牽連之犯罪或本罪之
    誣告罪，追加起訴；追加起訴，得於審判期日以言詞為之；
    刑事訴訟法第265 條定有明文。所謂相牽連之案件，依刑事
    訴訟法第7 條之規定：「有左列情形之一者，為相牽連之案
    件：(一)一人犯數罪者。(二)數人共犯一罪或數罪者。(三)數人同
    時在同一處所各別犯罪者。(四)犯與本罪有關係之藏匿人犯、
    湮滅證據、偽證、贓物各罪者」。經查，本件公訴人原係起
    訴書被告甲○○施用第二級毒品甲基安非他命之行為，於本
    院審理時，公訴檢察官再以書面追加起訴被告所為前揭行為
    。此追加起訴部分，為刑事訴訟法第7 條第1 款所定之一人
    犯數罪之相牽連案件，按上規定，核屬有據，應予准許。
二、按刑事訴訟法第273 條之1 規定除被告所犯為死刑、無期徒
    刑、最輕本刑為3 年以上有期徒刑之罪、或高等法院管轄第
    一審案件者外，於審判期日前之程序進行中，被告先就被訴
    事實為有罪之陳述時，審判長得告知被告簡式審判程序之旨
    ，並聽取當事人、代理人、辯護人及輔佐人之意見後，裁定
    進行簡式審判程序。經查，本件被告被訴違反毒品危害防制
    條例乙案，非前開不得進行簡式審判程序之案件，經被告於
    本院行準備程序時就訴事實為有罪之陳述，且經法官告知被
    告簡式審判程序之旨，聽取被告及檢察官之意見後，爰依上
    開刑事訴訟法第273 條之1 之規定，裁定改依簡式審判程序
    審判之，合先敘明。
貳、實體方面：
一、上揭犯罪事實，業據被告於警詢、偵查及本院行準備程序時
    均坦承不諱（見98年度毒偵字第352 號偵查卷第11頁至第12
    頁及第107 頁至第108 頁、本院98年6 月15日準備程序筆錄
    第2 頁），且被告為警查獲時所採尿液經送檢驗結果，呈嗎
    啡陽性反應，有臺灣檢驗科技股份有限公司濫用藥物檢驗報
    告1 份在卷可稽，另扣案白粉經送鑑驗結果，呈嗎啡反應，
    有臺北縣政府警察局新店分局涉嫌毒品危害防制條例毒品初
    步鑑驗報告單1 份存卷可憑，此外，並有扣案含海洛因毒品
    成分之殘渣塑膠袋1 個、注射針筒3 支在卷可憑，足徵其前
    開施用毒品自白，與事實相符合，堪予採信。又按民國92年
    7 月9 日新修正之毒品危害防制條例刪除2 犯及3 犯之規定
    ，一改修法前繁雜之處遇程序，僅將施用毒品者簡化區分為
    初犯、再犯，並認施用毒品者係屬病患性犯人，以觀察、勒
    戒戒除其身癮，並以強制戒治去除其心癮。經觀察、勒戒或
    強制戒治執行完畢釋放後，若係5 年後再犯該條例第10條施
    用毒品罪者，與同條例第20條第1 項、第2 項關於「初犯」
    之處理方式相同，檢察官應先聲請法院裁定令被告入勒戒處
    所觀察、勒戒，並視有無繼續施用毒品傾向，決定應予釋放
    、為不起訴之處分，或應聲請法院裁定令入勒戒處所強制戒
    治；若係5 年內「再犯」同條例第10條施用毒品罪者，依同
    條例第23條第2 項規定，檢察官則應依法追訴。觀諸該條例
    第20條第3 項之修正理由：「觀察、勒戒或強制戒治5 年後
    再犯者，顯見前所實施之觀察、勒戒或強制戒治已足以遮斷
    其施用毒品之癮，為期自新及協助其戒除毒癮，對此5 年後
    再犯者，爰明定仍適用初犯之規定，先經觀察、勒戒、強制
    戒治之程序。」及同條例第23條第2 項之修正理由：「為配
    合簡化施用毒品犯之刑事處遇程序，並鑑於經觀察、勒戒或
    強制戒治執行完畢釋放後5 年內再犯者，其再犯率甚高，原
    據以實施之觀察、勒戒及強制戒治既已無法收其實效，自應
    施以刑事處遇。」顯然如施用毒品者係前經觀察、勒戒或強
    制戒治等治療程序執行完畢5 年後，始再施用毒品之「初犯
    」，因前所執行之觀察、勒戒或強制戒治已足收戒除毒癮之
    效，自應重新執行觀察、勒戒或強制戒治等治療程序，並於
    治療程序執行完畢後，由檢察官為不起訴處分，毋庸對之追
    訴處罰；反之，在「再犯」之情形，因其先前所為治療程序
    顯未能收戒斷毒癮之效，且考量施用毒品者之再犯率偏高，
    乃簡化其刑事處遇程序，而逕予追訴處罰，不再施以治療程
    序。參酌上開立法理由，修正毒品危害防制條例就施用毒品
    者，祇於「初犯」及「5 年後再犯」2 種情形，有其追訴條
    件之限制，即須於初犯經觀察、勒戒或強制戒治釋放後，5
    年內均無施用毒品之行為，始能認其前所實施之觀察、勒戒
    或強制戒治已足遮斷毒癮，而得於5 年後再犯時，再予適用
    初犯之規定，重行觀察、勒戒等程序。倘5 年內已經再犯，
    被依法追訴處罰，縱其第3 次（或第3 次以上）施用毒品之
    時間在初犯釋放5 年以後，即與「5 年後再犯」之情形有別
    ，且因已於「5 年內再犯」，顯見其再犯率甚高，原實施觀
    察、勒戒或強制戒治，已無法收其實效，而無5 年戒斷期之
    存在，自無再經觀察、勒戒及強制戒治之必要，應由檢察官
    逕行起訴，始符新法修正之本旨（最高法院95年度臺非字第
    59號、第65號判決意旨參照）。查被告本件施用毒品犯行非
    屬「初犯」及「5 年後再犯」之情形，依上開說明，自應依
    法論科。綜上所述，
    本件事證明確，被告犯行洵堪認定，應依法論科。
二、按海洛因係毒品危害防制條例第2 條第2 項第1 款所規範之
    第一級毒品，被告予以施用，是核被告所為係犯同條例第10
    條第1 項之施用第一級毒品罪。其施用第一級毒品海洛因前
    後持有第一級毒品之低度行為，為施用之高度行為所吸收，
    不另論罪。又查被告有事實欄所載之犯罪科刑及執行情形，
    有臺灣高等法院被告前案紀錄表存卷可按，其受有期徒刑之
    執行完畢後5 年以內再故意犯本件有期徒刑以上之罪，係屬
    累犯，應依法加重其刑。爰審酌被告前有毒品前科，竟仍不
    知改悔，陷於毒癮而難以自拔，危害國民健康，及其犯罪之
    動機、手段、於本件犯罪後尚能坦承犯行，態度良好等情，
    量處如主文所示之刑。
三、扣案第一級毒品海洛因（驗餘淨重共計1.72公克）、含第一
    級毒品海洛因殘渣（量微無法析離秤重）塑膠袋1 個，應依
    毒品危害防制條例第18條第1 項前段規定宣告沒收銷燬之。
    另扣案塑膠袋5 個、注射針筒3 支，均係被告所有，且分別
    供其盛裝海洛因毒品用或施用毒品所用之物，自應依刑法第
    38條第1 項第2 款規定宣告沒收。
據上論斷，應依刑事訴訟法第273 條之1 、第299 條第1 項前段
，毒品危害防制條例第10條第1 項、第18條第1 項前段，刑法第
11條前段、第47條第1 項、第38條第1 項第2 款，判決如主文。
本案經檢察官楊雅清到庭執行職務。
中    華    民    國    98    年    6     月    29    日
                         臺灣臺北地方法院刑事第十七庭
                                     法  官  賴淑美
上正本證明與原本無異。
如不服本判決應於收受送達後10日內向本院提出上訴書狀，並應
敘述具體理由；其未敘述上訴理由者，應於上訴期間屆滿後20日
內向本院補提理由書（均須按他造當事人之人數附繕）「切勿逕
送上級法院」。
                                     書記官  許翠燕
中    華    民    國    98    年    6     月    30    日
附錄本件判決論罪科刑法條全文：
毒品危害防制條例第10條
施用第一級毒品者，處六月以上五年以下有期徒刑。
施用第二級毒品者，處三年以下有期徒刑。


司法院資訊處製作；財團法人民間司法改革基金會備份。
